【裁判字號】    90,訴,1250
【裁判日期】    900905
【裁判案由】    土地增值稅
【裁判全文】
高雄高等行政法院判決                              九十年度訴字第一二五○號
                              .
    原      告  甲○○
    訴訟代理人  謝信義律師
    被      告  臺南市稅捐稽徵處
    代  表  人  乙○○  ○○
    訴訟代理人  丁○○
                丙○○
右當事人間因土地增值稅事件，原告不服臺南市政府中華民國九十年一月四日八九南
市法濟字第０七九五六七號訴願決定，提起行政訴訟。本院判決如左：
    主  文
原告之訴駁回。
訴訟費用由原告負擔。
    事  實
一、事實概要：
緣原告所有坐落台南市○○段二九三之一地號土地（下稱系爭土地），面積一四０平
方公尺，及其地上建物門牌：台南市○○路○段七十號房屋（下稱系爭房屋），於民
國（下同）八十九年六月五日經法院拍定，原告於八十九年七月十一日向被告提出系
爭土地改按自用住宅用地稅率課徵土地增值稅之申請，被告以系爭土地之地上建物於
查封時，房屋一、二樓分別有出租予戴昭茹、黃鈺媃等情事，核與土地稅法第九條及
第三十四條規定不合，乃駁回其申請，並按一般土地稅率計課其應納土地增值稅額計
新台幣（下同）五百零四萬三千六百三十元在案，原告不服，申請復查，經被告復查
決定，認系爭房屋三樓部分係屬自用，乃將本件土地增值稅額變更為四百十七萬六千
九百六十一元，原告仍不服，提起訴願，亦遭決定駁回，遂提起本件行政訴訟。
二、兩造聲明：
（一）原告聲明求為判決：原處分及訴願決定關於否准系爭房屋二樓部分所屬面積之
      土地按自用住宅稅率課徵土地增值稅部分撤銷。被告應作成系爭房屋二樓部分
      所屬面積之土地按自用住宅稅率課徵土地增值稅之處分。
（二）被告聲明求為判決：駁回原告之訴。
三、兩造之爭點：
甲、原告主張之理由：
（一）原告所有台南市○○段二九三之一號土地及其地上建物（即台南市○○路○段
      七０號），房屋係三層樓房，除一樓供戴昭茹、董鈺媃營業使用外，餘二、三
      樓係原告之自用住宅，並持續使用至拍定日止，已使用達十三年，未曾有出租
      情形，並符合自用住宅課稅條件，並於八十九年七月十日向被告申請，希按自
      用住宅申請課稅，被告原為否准之處分，後於復查時，變更決定將三樓部分准
      予按自用住宅稅率課稅，惟二樓部分仍依一般稅率課稅，並以依據台灣台南地
      方法院八十八年度執字第九二六六號筆錄所載，系爭房屋一、二樓出租予戴昭
      茹、董鈺媃，則一、二樓不符自用住宅稅率課稅條件。惟該依據之筆錄效力，
      是否得有民事訴訟法規定公文書之證明力，則認有疑問。
（二）查民事強制執行事件，純屬非訟案件，則對民事強制執行案件書記官製作之筆
      錄，非如民事訴訟案件所作筆錄，具嚴謹性及適法性，應不賦予公文書效力。
      而最高法院二十六年上字第四六一號判例，係參酌民事訴訟法第二百十三條意
      旨作成之裁判，而民事訴訟法二百十三條載明之言詞辯論筆錄內，應記載辯論
      進行之要領，並左列各款事項記載明確：一、訴訟標的之捨棄、認諾及自認。
      二、證據之聲明或捨棄及對於違背訴訟程序規定異議。三、依本法規定應記載
      筆錄之其他聲明或陳述。四、證人或鑑定人之陳述及勘驗所得之結果。五、不
      作裁判書附卷之裁判。六、裁判之宣示。除前項所列外，當事人所為重要聲明
      或陳述，及經曉諭而不為聲明或陳述之情形，審判長得命記載於筆錄。又同法
      二百十六條載明二百十三條第一項第一款至第四款事項應依聲請於法庭向關係
      人朗讀或令其閱覽並於筆錄內附記其事由。關係人對筆錄所記有異議者，法院
      書記官得更正或補充之，如以異議為不當應於筆錄內附記其異議。綜觀訴訟案
      件製作筆錄皆十分嚴謹，非系爭之台灣台南地方法院八十八年度執字第九二六
      六號強制執行事件八十九年六月五日南院鵬執當字九二六六號非訟案件通知附
      記筆錄所能相提並論；蓋該等筆錄未經當事人之認諾及自認或簽具署押，而製
      作該筆錄，法官及書記官並未向當事人作任何之曉諭或宣示，則該筆錄法定程
      式應當視同未完成。而且按稅捐稽徵法第三十條第一項，被告亦應通知利害關
      係人及原告到場調查，是否確有租賃事實，始認其處分作成符合真實，僅依前
      開筆錄，即作成否准原告所為按自用住宅稅率課徵土地增值稅之申請，應認過
      於草率並違法。另原告依救濟程序向台南市政府提起訴願時，台南市政府亦未
      依權責通知當事人各造到府陳述意見，亦未參酌訴願法第六十三條第二款、六
      十四條、六十五條或六十六條之各項規定，通知原告或利害關係人到府陳述意
      見或言詞辯論等，其訴願決定程序僅憑原處分所依據之非公文書筆錄而作成決
      定，亦認違法，與事實不符，應予撤銷。
（三）又，原告在未收受原處分機關原處分決定書前，對於法院製作之筆錄有關訴外
      人戴昭茹、黃鈺媃租賃系爭建物一、二樓等毫不知情，係由該項決定書揭示，
      始知訴外人戴昭茹及黃鈺媃有就系爭建物為租賃之筆錄登載，然經原告向戴昭
      茹、黃鈺媃查證結果，其等主張未曾向書記官陳述有租賃並作成筆錄，也從未
      見過相關製作筆錄之書記官，足見八十九年六月五日南鵬執當字第九二六六號
      通知函附記之筆錄，於筆錄作成時，既未向原告宣示及受原告認諾，則與訴訟
      案件予庭訊完畢後，須經當事人過目簽名署押，該筆錄法律地位及證明力自不
      可與訴訟筆錄認具同等地位，故前該函之筆錄依此亦不能認有民事訴訟法二百
      八十一條、三百五十五條及最高法院二十六年上字第四六一號判例及最高行政
      法院三十六年判字第一六號判例之適用。
（四）系爭建物二樓之堆置物品，僅係黃鈺媃承租一樓店面作美容院時，借其使用放
      置，並非基於租賃關係，而給予他人使用；至於契約書寫二樓等字，係為避免
      黃鈺媃嗣後終止契約時，不將該放置物品搬離，另雖出租黃鈺媃每個月租金較
      戴昭茹高，此係因出租予黃鈺媃之店面面積較大，並非同時出租二樓而收取較
      高之租金，且就黃鈺媃承租一樓店面部分所收取之租金，亦已較市價每個月七
      、八萬元為低，衡諸一般情理及價格，亦應認二樓並無出租情事。
乙、被告主張之理由：
（一）查本案關於臺南市政府所作成之訴願決定書依「臺南市政府訴願審議委員會近
      期受理稅捐案件已作成訴願決定書送達日期清單」記載，係於九十年一月一日
      送達原告，有臺南市政府九十年三月五日南市法濟字第二０六八五九號函、臺
      南市政府訴願審議委員會近期受理稅捐案件已作成訴願決定書送達日期清單、
      臺南市政府九十年一月十九日九十南市法濟字第二０二二三七號函暨照片兩張
      等影本附卷可稽，而被告經獲本院檢送原告行政訴訟狀副本限時掛號函件執據
      寄件日期為九十年四月二十四日，本案經考慮其在途期間之四日後，應已逾越
      行政訴訟法第一百零六條所規定之二個月不變期間，其起訴顯已逾越法定期間
      。
（二）按「本法所稱自用住宅用地，指土地所有權人或其配偶、直系親屬於該地辦竣
      戶籍登記，且無出租或供營業用之住宅用地。」「土地所有權人出售其自用住
      宅用地者，都市土地面積未超過三公畝部分或非都市土地面積未超過七公畝部
      分，其土地增值稅統就該部分之土地漲價總數額按百分之十徵收之；超過三公
      畝或七公畝者，其超過部分之土地漲價總數額，依前條規定之稅率徵收之。前
      項土地於出售前一年內，曾供營業使用或出租者，不適用前項規定。」分別為
      土地稅法第九條、第三十四條第一、二項所明定。次按「關於『曾供出租使用
      』之日期如何認定：１．凡有租賃資料可稽者，以租賃資料所載之日期為準。
      」「出售自用住宅用地，如地上建物層數與所有權狀不符時，准按建物勘測成
      果表所載層數及其實際使用情形所占土地面積比例，分別適用優惠稅率及一般
      稅率計課土地增值稅。」「出售自用住宅用地，其地上建物實際層數與所有權
      狀不符，且其增建部分未能提出建物勘測成果表者，應按權狀所載層數及各層
      實際使用情形所占土地面積比例分別適用優惠稅率及一般稅率計課土地增值稅
      。說明：二、查出售自用住宅用地，如地上建物層數與所有權狀不符時，准按
      建物勘測成果表所載層數及其實際使用情形所占土地面積比例分別適用優惠稅
      率及一般稅率計課土地增值稅，前經本部（七八）台財稅第七八０六七四六六
      ０號函釋在案。本案地上建物實際層數與權狀不符，其增建部分既因違建而依
      法不予辦理勘測，致無法取得建物勘測成果表，自應以權狀為準，並按權狀所
      載各層房屋實際使用情形所占土地面積比例分別適用優惠稅率及一般稅率計課
      土地增值稅。」分別為財政部六十八年十月二十六日台財稅第三七五一七號函
      、七十八年八月二十四日台財稅第七八０六七四六六０號函暨七十九年七月二
      日台財稅第七九０一七八九八一號函釋有案。
（三）查原告所有坐落台南市○○段二九三之一地號土地，面積一四０平方公尺，地
      上建物門牌：台南市○○路○段七十號，經法院於八十九年六月五日拍定，原
      告於八十九年七月十一日向被告提出系爭土地改按自用住宅用地稅率課徵土地
      增值稅之申請，惟經被告審查，因該系爭土地於出售前一年內，房屋一、二樓
      分別有出租予戴昭茹、黃鈺媃使用情事，其租賃之事實並有臺灣臺南地方法院
      民事執行處函之附記及原告與各該承租人所立之房屋租賃契約書計二紙等附卷
      可證，（註：該通知函中附記六載明「查封時，房屋一、二樓分別出租予戴昭
      茹、黃鈺媃，租期已先後於民國八十八年十月三十日及八十八年九月三十日屆
      滿，惟上開租賃業經排除，拍定後點交」）。按「法律上推定之事實無反證者
      ，無庸舉證」、「文書，依其程式及意旨得認作公文書者，推定為真正」分別
      為民事訴訟法第二百八十一條、三百五十五條定有明文。查臺灣臺南地方法院
      民事執行處函，係法院職員依職務及法定程式所作成之文書，依民事訴訟法第
      三百五十五條規定即為所稱之「公文書」，而其所記載之事實，依前揭民事訴
      訟法第二百八十一條之規定，即為法律上推定之事實，並推定為真正。另「法
      院書記官依法定程式所作之筆錄，除有反證，足以證明失實外，就其所記錄之
      事實有完全之證據力」亦經最高法院二十六年上字第四六一號著有判例。從而
      ，本案依據卷附之租賃契約書影本暨臺灣臺南地方法院民事執行處函等具體事
      證，足證原告系爭土地地上建物一、二樓有租賃事實已臻為明確。是系爭二樓
      部分，被告否准原告適用優惠稅率核課之申請，揆諸首揭法令，並無違誤不當
      之處。
（四）惟查，有關本案系爭建物之三樓增建部分，原告於復查階段既經向地政機關申
      請取得「建物勘測成果表（圖）」有案，且該部分於系爭土地出售前一年內未
      查得有供營業使用或出租情事，原告並確在該地辦竣戶籍登記，有原告所附戶
      口名簿影本、戶籍資料及被告自用住宅用地地上建物使用情形查復表（營業用
      、房屋稅用）等資料附卷可憑，該部分顯已符合首揭土地稅法第九條、第三十
      四條規定。準此，本案依據前揭財政部七十八年八月二十四日台財稅第七八０
      六七四六六０號函暨七十九年七月二日台財稅第七九０一七八九八一號函釋示
      規定，自應准按權狀及建物勘測成果表所載層數及其實際使用情形所占土地面
      積比例，分別適用自住宅用地優惠稅率及一般稅率重行核算其土地增值稅額。
      而原告所有系爭東寧段二九三之一地號土地，面積為一四０平方公尺，其中系
      爭建物之一、二樓，依建築物改良物所有權狀記載總面積為二０四．六八平方
      公尺，另其三樓增建屬住家使用部分，依建物勘測成果表所載面積為五五．六
      七平方公尺。從而，被告經依上開原則重行計算後，就其移轉土地面積中二九
      ．九四平方公尺｛即１４０㎡×（５５．６７㎡／２０４．６８㎡＋５５．６
      ７㎡）＝２９．９４㎡｝，准按自用住宅用地稅率計課；另一一０．０六平方
      公尺｛即１４０㎡－２９．９４㎡=１１０．０６㎡｝仍按一般稅率計課，乃
      作成復查決定，將土地增值稅額變更為四百十七萬六千九百六十一元在案，揆
      諸首揭法令洵無違誤不當之處。
（五）另原告指摘臺南市政府未通知其到府陳述意見或言詞辯論資為爭議乙節。按訴
      願法第六十五條規定，言詞辯論之舉行，除受理訴願機關依職權命舉行者外，
      凡訴願人或參加人申請言詞辯論者，即須舉行。而須舉行言詞辯論者，通常為
      涉訟法律關係、準據法及事實真相較複雜之案件。本案受理訴願機關如認事實
      之認定已臻為明確，為免訴願程序之進行遲緩及加重受理訴願機關暨原處分機
      關之負擔，原可依職權認定無再行進行言詞辯論之必要，況原告亦未依法提出
      言詞辯論之申請，揆諸訴願法第六十三條、第六十四條、第六十五條、第六十
      六條各條文之規定，亦無違法不當之處。原告訴訟理由所訴各節，並無足採。
    理  由
一、按撤銷訴訟之提起，應於訴願決定書送達後二個月之不變期間內為之，行政訴訟
    法第一百零六條第一項前段定有明文。又「送達不能依前二項規定為之者，得將
    文書寄存於送達地之自治或警察機關，並作送達通知書二份，一份黏貼於應受送
    達人住居所、事務所或營業所門首，一份交由鄰居轉交或置於應受送達人之信箱
    或其他適當之處所，以為送達。」此觀訴願法第四十七條第三項、行政訴訟法第
    七十三條第一項規定自明。故為寄存送達時，應將文書寄存於送達地之自治或警
    察機關。本件之訴願決定書，經訴願決定機關審議完竣作成後，因交付郵政機關
    送達，無人接收，訴願決定機關乃以寄存送達方式對原告為送達，然其卻將訴願
    決定書寄存於台南市政府訴願審議委員會一節，有台南市政府九十年一月十九日
    九十南市法濟字第二０二二三七號函及照片附訴願卷可稽；查台南市政府訴願審
    議委員會並非本件應送達地之自治或警察機關，是本件之訴願決定書寄存於該處
    ，依上述規定，其寄存送達自非合法，而不生送達之效力。又就本件之訴願決定
    書，訴願決定機關嗣後又另為郵務送達，並於九十年三月一日送達原告，有送達
    證書附訴願卷可按，而原告係於同年四月二十五日向本院提起本件訴訟，有蓋於
    起訴狀之收文戳記可按，是原告提起本件訴訟顯未逾二個月之不變期間。被告爭
    執業已逾期云云，自屬誤會，不足採取，合先敘明。
二、按「本法所稱自用住宅用地，指土地所有權人或其配偶、直系親屬於該地辦竣戶
    籍登記，且無出租或供營業用之住宅用地。」「土地所有權人出售其自用住宅用
    地者，都市土地面積未超過三公畝部分或非都市土地面積未超過七公畝部分，其
    土地增值稅統就該部分之土地漲價總數額按百分之十徵收之；超過三公畝或七公
    畝者，其超過部分之土地漲價總數額，依前條規定之稅率徵收之。前項土地於出
    售前一年內，曾供營業使用或出租者，不適用前項規定。」分別為土地稅法第九
    條、第三十四條第一、二項所明定。次按「關於『曾供出租使用』之日期如何認
    定：１．凡有租賃資料可稽者，以租賃資料所載之日期為準。」「出售自用住宅
    用地，如地上建物層數與所有權狀不符時，准按建物勘測成果表所載層數及其實
    際使用情形所占土地面積比例，分別適用優惠稅率及一般稅率計課土地增值稅。
    」分別為財政部六十八年十月二十六日台財稅第三七五一七號函及七十八年八月
    二十四日台財稅第七八０六七四六六０號函釋示在案。查此二函釋核與前述土地
    稅法第三十四條規定之立法意旨相符，爰予援用。
三、本件原告所有坐落台南市○○段二九三之一地號土地，面積一四０平方公尺，及
    其上之系爭房屋，於八十九年六月五日經法院拍定，經原告向被告申請系爭土地
    改按自用住宅用地稅率課徵土地增值稅，被告以系爭土地之地上建物於查封時，
    房屋一、二樓分別有出租予戴昭茹、黃鈺媃，另三樓部分則符合自用住宅規定，
    乃就三樓部分依據土稅法第三十四條規定之自宅用地稅率核課土地增值稅，至一
    、二樓部分則否准原告之申請，而核定系爭土地應課徵四百十七萬六千九百六十
    一元之土地增值稅等情，已經兩造分別陳明在卷，並有復查決定書附原處分卷可
    稽，自堪認定。茲兩造於本件訴訟所爭執者乃系爭房屋二樓部分是否係自用住宅
    ，而得將此部分面積列入以自用住宅稅率核課土地增值稅。爰分述如下：
（一）經查，原告雖主張系爭房屋其僅出租一樓部分分別供戴昭茹、黃鈺媃經營泡沫
      紅茶及髮廊之用，因黃鈺媃所承租供髮廊使用部分包括一樓後半部，面積較大
      ，故租金較高云云。然查：系爭房屋於八十八年七月一日台灣台南地方法院執
      行書記官因該院八十八年度執字第九二六六號強制執行事件前去查封當時，該
      案之債務人即本件原告甲○○並不在場，然另一債務人即原告之妻鄭林蓮苞則
      在場，並表示系爭房屋係由第三人承租作為經營髮廊及泡沫紅茶之場地，至於
      租賃之詳情，債務人甲○○才清楚等語。該筆錄並記載債權人代理人稱待查明
      後，再具狀陳報等語。嗣後即有系爭房屋之租賃契約書影本二份提出附於該執
      行卷等情，此業經本院調取台灣台南地方法院八十八年度執字第九二六六號強
      制執行案卷核閱甚明。而該二份租賃契約書影本核與原告於本院審理中當庭提
      出之原本相同，業經本院當庭核對無訛；該二份租賃契約書，其中一份係記載
      承租人黃鈺媃，出租標的為門牌台南市○○路○段七十號二樓磚造房一棟，租
      期自八十七年十月一日至八十八年九月三十日，租金每月三萬六千元；另一份
      租約則記載承租人戴昭茹、出租標的為門牌台南市○○路○段七十號磚造房一
      棟、租期自八十七年十一月一日至八十八年十月三十日，租金每月二萬六千元
      等情，有該二份租賃契約書影本附原處分卷可稽。觀此二份租約，其承租之期
      間相當，原告雖主張其將系爭房屋一樓隔開分別出租其二人，然各該租賃契約
      中關於租賃標的之記載，一記載磚造房一棟、另一則記載二樓磚造房一棟，而
      出租予訴外人黃鈺媃之租賃契約書所以記載出租之房屋為台南市○○路○段七
      十號二樓磚造房一棟，原告原係表示「因系爭房屋有借給黃鈺媃放東西，怕黃
      鈺媃以後不租房屋，東西不搬離，故租賃契約書方如此記載」（詳見本院九十
      年七月三十一日準備程序筆錄），嗣又稱：「係因房屋為二層樓磚造建築，故
      才如此記載，並非要出租二樓給承租人」（詳見本院九十年八月二十一日準備
      程序筆錄）；查系爭房屋係三層樓（一、二樓有保存登記、三樓為增建），且
      另份出租予訴外人戴昭茹之租賃契約書，其承租範圍亦為同棟房屋，何以不記
      載「二樓磚造房一棟」，而僅記載「磚造房一棟」，故出租予訴外人黃鈺媃之
      租賃契約書記載出租之房屋為台南市○○路○段七十號二樓磚造房一棟，其真
      意是否如原告嗣所主張係因系爭房屋為二層樓磚造建築之故，實難遽信。且系
      爭房屋經前述台灣台南地方法院八十八年度執字第九二六六號強制執行案查封
      後，有委請鑑定機關就系爭房地進行鑑價，而依該價格鑑定書所附系爭房屋平
      面圖所示，系爭房屋二樓前側設有美容室，後側則為置物間，該置物間即原告
      所稱其借予訴外人黃鈺媃放東西之房間，已據原告陳述甚明，並有該平面圖附
      於該執行案卷可稽；訴外人黃鈺媃既係承租系爭房屋供開設髮廊之用，而髮廊
      附設美容部門，乃坊間常見之經營型態，系爭房屋二樓既設有美容室並供訴外
      人黃鈺媃放置物品，則該部分非承租範圍，實與常情不合；況訴外人黃鈺媃承
      租系爭房屋之每月租金比另只承租一樓之訴外人戴昭茹高一萬元，而系爭房屋
      一樓關於供美髮使用部分（即訴外人黃鈺媃承租範圍）與供泡沫紅茶使用部分
      （訴外人戴昭茹承租部分），依上述價格鑑定書所附平面圖所示，其面積差異
      不大，尤其訴外人黃鈺媃承租範圍，有部分在房屋後側，且格局不方正，若僅
      以一樓之情況加以比較，訴外人黃鈺媃承租範圍實不可能每月需多付一萬元之
      租金，故依租金之金額觀之，系爭房屋二樓當亦在訴外人黃鈺媃承租範圍；並
      前述台灣台南地方法院八十八年度執字第九二六六號強制執行事件之拍賣公告
      附記欄明確記載「房屋一、二樓分別出租予戴昭茹、黃鈺媃」，此公告並有送
      達原告，另台灣台南地方法院八十八年度執當字第九二六六號除去戴昭茹、黃
      鈺媃租賃權之民事裁定，其理由明白記載系爭房屋一、二樓分別出租予戴昭茹
      、黃鈺媃，因影響抵押權，而除去此部分之租賃權，此裁定更分別送達原告及
      戴昭茹、黃鈺媃二人，有該拍賣公告、裁定書及送達證書附該執行卷可憑，而
      原告於收受上述拍賣公告及裁定書後，並未就該租賃情形為爭執，亦經本院調
      閱該案卷甚明，更足見系爭房屋二樓確有出租情事，原告主張訴外人黃鈺媃只
      承租系爭房屋一樓云云，實難採信。
（二）至原告雖舉證人李協生為證，主張系爭房屋二樓並未出租云云，惟查：證人李
      協生係系爭房屋目前之承租人，並非系爭房屋拍賣時之承租人，已經證人李協
      生證述在卷，是其是否足以證明當時之情況已不無可議，況證人李協生雖證稱
      ：當時二樓漏水很厲害，沒辦法作美容使用，然又稱當時承租人黃鈺媃如何使
      用伊並不清楚，有無美容室要問黃鈺媃比較清楚等語，是依證人李協生之證述
      ，實不足以認定原告並未將系爭房屋二樓出租予訴外人黃鈺媃。另台灣台南地
      方法院八十八年度執字第九二六六號強制執行事件八十八年七月一日之查封筆
      錄僅是記載債務人鄭林蓮苞在場，鄭林蓮苞並表示系爭房屋有出租情事，但並
      未記載系爭房屋一、二樓部分係出租，已如前述，並本院係依前述調查證據結
      果，認定系爭房屋二樓部分亦有出租情事，並非單以查封筆錄或拍賣公告為認
      定之依據，故原告執該查封筆錄及拍賣公告之形式為爭執，顯係誤會，不足採
      取。是系爭房屋二樓部分係原告供出租使用，並非原告所自用一節，應堪認定
      。
四、又按「訴願就書面審查決定之。受理訴願機關必要時得通知訴願人、參加人或利
    害關係人到達指定處所陳述意見。訴願人或參加人請求陳述意見而有正當理由者
    ，應予到達指定處所陳述意見之機會。」「受理訴願機關應依訴願人、參加人之
    申請或於必要時，得依職權通知訴願人、參加人或其代表人、訴願代理人、輔佐
    人及原行政處分機關派員於指定期日到達指定處所言詞辯論。」訴願法第六十三
    條、第六十五條分別定有明文。故於訴願程序，除當事人有申請，或訴願決定機
    關認有必要，始通知當事人陳述意見或行言詞辯論，否則係以書面審查為之。本
    件訴願審議機關為本件訴願審議時，訴願人即原告並未請求陳述意見或申請行言
    詞辯論，已經本院審閱訴願案卷甚明，則於訴願審議機關亦不認本件有行言詞辯
    論或通知當事人陳述意見之必要時，訴願審議機關以書面審查作成訴願決定，於
    法並無不合。原告以本件訴願審議機關臺南市政府未通知其到府陳述意見或行言
    詞辯論為訴願程序瑕疵之爭議，自係誤解，不足採取。
五、綜上所述，原告之主張並無可採。而系爭房屋一、二樓，依建築物改良物所有權
    狀記載總面積為二０四．六八平方公尺，另其三樓增建屬住家使用部分，依建物
    勘測成果表所載面積為五五．六七平方公尺等情，有建築物改良物所有權狀影本
    及建物勘測成果表附原處分卷可稽。從而，被告依上開財政部函釋，按建物勘測
    成果表所載層數及其實際使用情形所占土地面積比例，分別適用優惠稅率及一般
    稅率計課土地增值稅之原則計算，就其移轉土地面積中二九．九四平方公尺｛即
    １４０㎡×（５５．６７㎡／２０４．６８㎡＋５５．６７㎡）＝２９．９４㎡
    ｝，准按自用住宅用地稅率計課；另一一０．０六平方公尺｛即１４０㎡－２９
    ．９４㎡=１１０．０６㎡｝仍按一般稅率計課，核定本件土地增值稅金額為四
    百十七萬六千九百六十一元，於法並無違誤，訴願決定予以維持，亦無不合。原
    告提起本件訴訟，請求撤銷原處分及訴願決定關於否准系爭房屋二樓部分所屬面
    積之土地按自用住宅稅率課徵土地增值稅部分，及被告應作成系爭房屋二樓部分
    所屬面積之土地按自用住宅稅率課徵土地增值稅之處分，即無理由，應予駁回。
六、據上論結，本件原告之訴為無理由，依行政訴訟法第一百九十五條第一項後段、
    第九十八條第三項前段，判決如主文。
中      華      民      國      九十    年      九      月      五      日
                                高雄高等行政法院第一庭
                                            審判長法官  陳光秀
                                            法      官  呂佳徵
                                            法      官  楊惠欽
右為正本係照原本作成。
如不服本判決，應於判決送達後二十日內向本院提出上訴書狀，其未表明上訴理由者
，應於提起上訴後二十日內向本院提出上訴理由書（須按對造人數附繕本）；如於本
判決宣示或公告後送達前提起上訴者，應於判決送達後二十日內補提上訴理由書（須
附繕本）。未表明上訴理由者，逕以裁定駁回。
提起上訴應預繳送達用雙掛號郵票七份（每份三十四元）。
中      華      民      國      九十    年      九      月      五      日
                                            法院書記官  藍亮仁


司法院資訊處製作；財團法人民間司法改革基金會備份。
